【裁判字號】    99,交聲,342
【裁判日期】    990831
【裁判案由】    違反道路交通管理處罰條例聲明異議
【裁判全文】
臺灣新竹地方法院交通事件裁定        99年度交聲字第342號
原處分機關  交通部公路總局新竹區監理所新竹市監理站
異  議  人
即受處分人  甲○○
上列異議人即受處分人因違反道路交通管理處罰條例案件，對於
交通部公路總局新竹區監理所新竹市監理站民國99年5 月10日竹
監新三字第裁51-E00000000號違反道路交通管理事件裁決處分聲
明異議，本院裁定如下：
    主  文
異議駁回。
    理  由
一、原處分意旨略以：異議人即受處分人甲○○於民國99年3 月
    29日上午10時許，騎乘車牌號碼HKT ─349 號重型機車，行
    經新竹市○○路與北大路口處，未依兩段式左轉，而有不依
    標誌、標線號誌指示交通違規行為，經新竹市警察局交通隊
    員警攔停舉發時，發現其另有持輕型機車駕照駕駛重型機車
    之違規行為，乃填製竹市警交字第E00000000 號舉發違反道
    路交通管理事件通知單（下稱舉發通知單），舉發異議人違
    反道路交通管理處罰條例第48條第1 項第2 款、第22條第1
    項第6 款規定。異議人於應到案日期99年4 月13日當日向原
    處分機關陳述，經原舉發機關函覆本件異議人違規行為明確
    ，原處分機關乃於99年5月10日以竹監新三字第裁51-E00000
    000 號裁決書（下稱裁決書），依道路交通管理處罰條例第
    22條第1 項第6 款、第48條第1 項2 款之規定，裁處異議人
    罰鍰新臺幣（下同）2,400 元，並依同法第63條第1 項第1
    款規定記違規點數1 點等語。
二、聲明異議意旨略以：(一)異議人即被處分人甲○○因99年3 月
    29日在中正路與建興街巷口處，被站在此處的警察指示停車
    依「不依標誌、標線號誌指示」違規舉發不服：(1)警察先生
    欲執行公務，必須在北大路與中正路紅綠燈交接處執行違規
    者，方令人心服。遠在中正路上與建興街轉口處，尚有一大
    段的距離，約50至80公尺，指示停車云「要二段式左轉」，
    不懂，真想問何謂二段式左轉，最後才領悟（警察看出質疑
    ）。(2)當時騎車靠在馬路中央，車子又多又快速，此時如何
    二段式左轉呢？萬一發生意外，誰欲負責？是否活該？此時
    那麼多車如何又轉至待轉區呢？後面來車逼緊，所以…。(3)
    況且路上僅有4 個矩形框框，也沒標誌「待轉區」3 個字，
    也沒箭頭標示，只有框框，誰會知道，而從警察局提供的圖
    片，方知電線桿有個標誌圖形，對老人而言，誰會去注意呢
    ？況且不在視線範圍內，為了安全都是注意來往車子及地面
    是否有障礙物（因路口如虎口，不會仰頭去注意此圖形標誌
    ）。(二)有關未具駕駛執照部分：(1)騎車須有駕照是天經地義
    的事，不知輕型駕照不能騎重機車，況且根據函文第2 條第
    1 項第1 款規定：汽車指在道路上不依軌道或電力架線而以
    原動機行駛之車輛，另依據第22條第1 項第6 款規定略以：
    汽車駕駛人領有輕型機車駕駛重機車，處罰鍰，並禁止其駕
    駛。(2)異議人非汽車駕駛人，僅擁有汽車，於異議人的認知
    裡，僅知駕駛汽車須有駕照，機車之駕照僅能使用在機車上
    ，況且已很久沒騎機車，都由先生載，那天汽車載不了那麼
    多人，所以才由伊載剛回國的姊姊，誰知被後面的汽車及在
    旁的車子逼緊，只好急左轉，使交通順暢，否則被按喇叭，
    心速加快，為此聲明異議等語。
三、按機器腳踏車行駛至交岔路口，其轉彎，應依標誌或標線之
    規定行駛，道路交通安全規則第99條第2 項前段定有明文。
    又機慢車兩段左轉標誌係用以告示左轉汽缸總排氣量未滿55
    0 立方公分機器腳踏車或慢車駕駛人應遵照號誌指示，在號
    誌顯示允許直行時先行駛至右前方路口之左轉待轉區等待左
    轉，俟該方向號誌顯示允許直行後，再行續駛，以兩段方式
    完成左轉；本標誌設於實施機慢車兩段左轉路口附近顯明之
    處，並配合劃設機慢車左轉待轉區○○○○道路交通標誌標
    線號誌設置規則第65條所明定。次按汽車駕駛人轉彎時，不
    依標誌、標線、號誌指示者，處600 元以上1,800 元以下罰
    鍰，並記違規點數1 點，道路交通管理處罰條例第48條第1
    項第2 款、第63條第1 項第1 款分別有明文規定。而所謂「
    汽車」，係指在道路上不依軌道或電力架線而以原動機行駛
    之車輛（包括機器腳踏車），道路交通管理處罰條例第3 條
    第8 款、道路交通安全規則第2 條第1 項第1 款亦分別規定
    甚明。次按汽車駕駛人，領有輕型機器腳踏車駕駛執照，駕
    駛重型機機器腳踏車者，處1,800 元以上3,600 元以下罰鍰
    ，道路交通管理處罰條例第22條第1 項第6 款亦定有明文。
四、經查：
    (一)異議人甲○○於99年3 月29日上午10時許，騎乘車牌號碼
      HKT ─349 號重型機車，行經設有機慢車須兩段式左轉標
      誌之新竹市○○路與北大路口時，未依兩段式左轉，而有
      不依標誌、標縣號誌指示交通違規行為，經新竹市警察局
      交通隊員警在中正路與建興街路口處攔停舉發時，發現其
      另有持輕型機車駕照駕駛重型機車之違規行為，而開單舉
      發，異議人復於應到案日期99年4 月13日當日向原處分機
      關陳述，經原舉發機關函覆本件異議人違規行為明確，原
      處分機關乃於99年5 月10日以前開違規事由製單裁罰異議
      人2,400 元等事實，均為異議人所不否認，並有原處分機
      關99年4 月16日竹監新字第0992300312號函、舉發通知單
      、裁決書影本乙紙、舉發路口照片2 張、證號查詢機車駕
      駛人查詢單存卷可稽（見本院卷第8 頁、第9 頁、第12頁
      ），是異議人確有未依規定兩段式左轉及持輕型機車駕照
      駕駛重型機車之違規行為，堪以認定。
    (二)異議人雖辯稱：警察執行勤務時，應在異議人違規之北大
      路與中正路口，始能令其心服云云。然遵守道路交通管理
      處罰條例及道路交通安全規則係駕駛人駕駛車輛時應盡之
      義務，而道路交通主管機關為加強交通管理，維護交通秩
      序，確保交通安全，除廣為宣導交通安全教育外，對違規
      之駕駛人、用路人自應予以舉發處罰，又交通執勤員警係
      依據道路之設置情形、交通流量、交通事故發生頻率等一
      切因素綜合判斷後，始決定執行未依兩段式左轉違規取締
      勤務之地點，就執勤地點法令亦未設有明文限制，何況警
      員取締交通違規，本意不在宣導政令，而係藉事後執法之
      處罰，以貫徹法律威信，杜絕僥倖。是異議人自不得以本
      件員警並未站立於其違規路口明顯處執行勤務，而任意指
      摘系爭轉彎時不依標誌、標線指示違規之舉發過程有何違
      法或嚴重失當之處，藉以免除違規之責，異議人以此為辯
      ，顯與其構成違規事實與否無涉，尚難憑此作為撤銷原處
      分並據為不罰之依據。
    (三)異議人另辯稱：路上並未標誌待轉區，電線桿上的標誌圖
      形，不在視線範圍內，不會去注意；且騎車靠在馬路中央
      ，車子又多又快速，無法兩段式左轉云云。然觀諸卷附舉
      發路口照片所示，舉發路口在新竹市○○路之行車管制號
      誌紅綠燈下方路旁顯明處，已設有懸掛式之機車須兩段式
      左轉標誌，路面復繪有待轉區（見本院卷第12頁所附2 張
      照片），且由異議人行車方向觀之，上開路段視野寬廣，
      並無障礙物遮蔽視線，又該圓形遵行標誌可清楚辨識該處
      設有上開機車須兩段式左轉標誌，參以該標誌之面積甚大
      ，顯無因角度而達無法辨識該交通標誌，以致一般用路人
      難以目視其存在，而無法遵守該標誌指示之情形，禁制指
      示堪稱詳盡，另本案發生時間係接近中午時分，光線應屬
      明亮，衡情異議人如駕車駛近舉發路口適當距離內必能清
      楚辨識並依前揭機車須兩段式左轉標誌與待轉區標線之指
      示行駛。況異議人既為領有駕駛執照之駕駛人，自當知悉
      轉彎時應依標誌、標線指示行駛並遵守道路交通安全規則
      之規定，否則必將紊亂行車秩序且影響其他用路人之權益
      ，且行車時理當注意車前狀況及各種標誌或標線，故異議
      人於舉發當時無視該禁制標誌指示逕自綠燈左轉中正路，
      無論係明知而故意違規，或因疏失致未發現該等禁制標誌
      、標線而有違規行為，均應受罰，異議人以前詞為辯，尚
      無足採。
    (四)異議人復辯稱：異議人非汽車駕駛人，且很久沒騎機車，
      被後面的汽車及在旁的車子逼緊，只好左轉云云。然所謂
      「汽車」，係指在道路上不依軌道或電力架線而以原動機
      行駛之車輛（包括機器腳踏車），道路交通管理處罰條例
      第3 條第8 款、道路交通安全規則第2 條第1項 第1 款分
      別規定甚明。亦即「汽車」係包括機器腳踏車之意，異議
      人於上揭舉發時、地所騎乘之HKT ─349 號重型機車，即
      屬前開規定之「汽車」，異議人稱其非汽車駕駛人，應屬
      誤解條文意義。至異議人稱其很久沒騎機車，被後面的汽
      車及在旁的車子逼緊，只好左轉之事實，皆與本件違規行
      為無涉，自不得以此作為前揭違規行為卸責之詞。從而，
      異議人所辯尚不足採為免罰之依據。
五、綜上所述，異議人確有領有持輕型機器腳踏車駕照駕駛，駕
    駛重型機器腳踏車及不依標誌、標線、號誌指示交通違規行
    為依，並於應到案日期聽候裁決，原處分機關依道路交通管
    理處罰條例第22條第1 項第6 款、第48條第1 項2 款之規定
    ，違反道路交通管理事件統一裁罰基準表，裁處聲明異議人
    罰鍰共計2,400 元，並依同法第63條第1 項第1 款規定記違
    規點數1 點，核無違誤，本件異議為無理由，應予駁回。
六、據上論斷，應依道路交通案件處理辦法第19條，裁定如主文
    。
中    華    民    國    99    年    8     月    31    日
                        交通法庭      法  官    邱玉汝
以上正本證明與原本無異。
如不服本裁定，應於裁定送達後5日內向本院提出抗告狀。
中    華    民    國    99    年    8     月    31    日
                                      書記官    陳怡芳

司法院資訊處製作；財團法人民間司法改革基金會備份。
